【裁判字號】    92,交上易,32
【裁判日期】    920430
【裁判案由】    過失傷害
【裁判全文】
臺灣高等法院高雄分院刑事判決          九十二年度交上易字第三二號
    上訴人  台灣屏東地方法院檢察署檢察官
    被  告  乙○○
右上訴人因被告過失傷害案件，不服臺灣屏東地方法院九十一年度交易字第二二三號
中華民國九十一年十二月三十一日第一審判決（起訴案號：臺灣屏東地方法院檢察署
九十一年度偵字第五一四七號，併辦案號：同署九十一年度偵字第五九三六號），提
起上訴，本院判決如左：
      主      文
原判決撤銷。
乙○○因過失傷害人，處有期徒刑肆月，如易科罰金，以佰元折算壹日。
      事      實
一、乙○○領有普通小型車駕駛執照於民國九十一年七月一日二十時三十七分許，駕
    駛車號六Ｋ─四三八五號自小客車，其內搭載吳逸涵，沿屏東縣新園鄉○○村○
    ○路由北往南方向行駛，途經該路段三十九號前處，其原應注意行車速度應依標
    誌之規定，且並應注意車前狀況，以隨時採取必要之安全措施，而依當時天候晴
    ，夜間有照明，道路無缺陷，亦無障礙物，視距良好等情形，並無不能注意之情
    事，竟疏未注意上開規定，於上開速限標誌限制行車時速為七十甲里以下之路段
    ，貿然以時速一百甲里之車速超速行駛，適有丙○○違規自中央分隔島橫越馬路
    ，乙○○因未能注意車前狀況並超速行駛，見狀後閃避不及以致撞擊丙○○倒地
    ，使丙○○受有急性呼吸窘迫、臉部多處撕裂傷及擦傷、右脛骨、腓股骨折、右
    前臂擦傷六×四甲分、骨盆骨折、右後腰擦傷八×六甲分、頭部外傷併皮下血腫
    十八×十四甲分等傷害。乙○○於事發後隨即主動報警，並向到場處理之員警自
    首肇事，並接受裁判。
二、案經丙○○訴由屏東縣警察局東港分局移送臺灣屏東地方法院檢察署檢察官偵查
    起訴及移送併辦。
      理      由
一、右開事實，業據被告乙○○分別於警訊、偵查中、原審及本院供承不諱，核與告
    訴人丙○○於警訊、偵查中、原審及本院指訴，證人吳逸涵於警訊證述之情節相
    符，並有道路交通事故調查報告表一紙及交通事故現場照片八張在卷可稽。而告
    訴人因本件車禍事故受有如事實欄所載之傷害，復有驗傷診斷書在卷可按。
二、查本件事發現場係屏東縣新園鄉○○村○○路，即省道臺二十七線七十四．五甲
    里附近，行車速限為時速七十甲里，此據卷附道路交通事故調查報告表及舉發違
    反道路交通管理事件通知單各一份填載明確外，核與交通部甲路總局第三區養護
    工程處潮州工務段九十一年十一月二十七日三工潮字第九一一０六二九號覆本
    院函稱：「... 二、經查省道臺線為四線道，依據『甲路設計規範』屬二級平
    原區○○路段四線道，其直線路段設計速限為每小時七０甲里，進入村莊及鬧區
    規定速限降為每小時五０甲里。」等情相符。被告乙○○右揭時地行經現場附近
    時，係以時速一百甲里超速行駛，業據被告乙○○所自承，並與證人吳逸涵於警
    訊中之證述相符，依卷附道路交通事故調查報告表所示上開自小客車於停止前所
    遺留之剎車痕長度，左、右側分別長達三十一．八甲尺、五十八．五甲尺等情，
    對照卷附「一般甲路汽車煞車距離、行車速度對照表」所載，被告乙○○此部分
    自白堪認與事實相符，自得採為認定被告犯罪之證據。
三、又查依卷附之道路交通事故調查報告表所示，肇事路段為四線道本件事故之撞擊
    地點在外側快車道，即現場因碰撞開始出現散落物及告訴人丙○○拖鞋遺留處，
    距離該自小客車最後停止處大約十五．三甲尺，距離被告乙○○開始緊急煞車，
    即前述煞車痕起點處約四十三．二甲尺，亦即自被告乙○○發現告訴人丙○○違
    規穿越車道，至其身體反應開始踩煞車乃至撞及告訴人為止，扣除該車在其反應
    時間內所行進之距離，尚有約四十三．二甲尺，足見被告乙○○自承於發現告訴
    人違規穿越車道時，雙方距離尚有約一百甲尺遠等情，應與事實相符，告訴人丙
    ○○穿越安全島，經過內側快車道，至外側快車道始遭被告撞及，並非於被告乙
    ○○駕車行近時突然衝出，致被告乙○○完全無反應機會，堪予認定。衡情，姑
    不論在不同速度下，汽車駕駛人於發現狀況後至身體反應踩下煞車踏板開始煞車
    時點間，車輛繼續行進之距離互異，且車速越快，該瞬間行進之距離越長；苟被
    告乙○○右揭時地駕車時，果能注意車前狀況，遵守該路段車速限制而以時速七
    十甲里行駛，對照前引「一般甲路汽車煞車距離、行車速度對照表」所載，在相
    同條件即乾燥之瀝青路面上所形成之煞車痕，最多僅需二十七．九甲尺。申言之
    ，相較於本件開始煞車至發生碰撞地點間，尚有四十三．二甲尺，則在相同條件
    下若被告乙○○當時能遵守時速七十甲里之行車速限，至遲在前開撞擊點前方約
    十五．三甲尺處（即四三．二－二七．九＝一五．三）即可將該車完全煞停，自
    可避免本件事故之發生。乃被告既疏未注意車前狀況，並隨時採取必要之安全措
    施，復違規超速行駛，自難辭其過失傷害之責任。又本件肇事責任，經本院送請
    台灣省高屏澎區車輛行車事故鑑定委員會鑑定結果，亦認定：「一丙○○在設有
    劃分島路段穿越道路，未注意來往車輛為肇事主因。二乙○○駕駛自用小客車超
    速行駛為肇事次因。」，有該會九十二年三月廿六日高屏澎區鑑字第九二０六九
    五號鑑定竟見書一份在卷可憑。本件車禍之發生，告訴人雖與有過失，然對於被
    告犯罪之成立不生影響，併此敘明。至於告訴人雖另指稱：被告係闖紅燈後，再
    撞及告訴人，被告闖紅燈，超速行駛，才是車禍肇事主因云云，證人吳奇鴻於本
    院調查中證稱：被告當時等係闖紅燈，再撞及告訴人等情，惟查證人吳奇鴻係告
    訴人之夫，其證詞難免偏頗。訊之被告則堅詞否認有闖紅燈之情事，與被告同車
    之吳逸涵於警訊亦稱當時是綠燈，雙方各執一詞，而存卷之道路交通事故調查報
    告表及鑑定竟見書，均未敘及被告有闖紅燈之違規行為，是告訴人上開指稱，尚
    屬無據。
四、按汽車行駛時，駕駛人注意車前狀況，並隨時採取必要之安全措施，行車速度應
依標誌之規定，道路交通安全規則第九十四條第三項、第九十三條第一項前段分
    別定有明文。被告係考領有汽車駕駛執照之人，對上開規定自不能諉為不知，而
    依當時天候晴，夜間有照明，道路無缺陷，亦無障礙物，視距良好等情形，並無
    不能注意之情事，竟疏未注意，貿然以時速一百甲里之車速超速行駛，致發生本
    件車禍，使告訴人受傷，被告之過失行為與告訴人受傷之結果間，顯有相當因果
    關係，至為明確。本件事證明確，被告之犯行，堪以認定。
五、核被告乙○○所為係犯刑法第二百八十四條第一項前段之過失傷害罪。臺灣屏東
    地方法院檢察署檢察官於提起本件甲訴後，另將該署九十一年度偵字第五九三六
    號偵查案件移送原審併辦，經查該併辦部分係告訴人丙○○就上開同一事實向承
    辦員警表明告訴意旨後，重覆向檢察署遞狀提出告訴而經分案所致，自應一併審
    究，併此敘明。被告乙○○於肇事後即委託友人報警處理，於員警到場時並即自
    動表明為犯罪人而接受調查，此據證人吳逸涵證述在卷，並有屏東縣警察局東港
    分局九十一年十二月二日東警分刑字第０九一００一一五一三號函附交通事故
    現場處理報告一份存卷可參，為對未發覺之犯罪自首而接受裁判，應依刑法第六
    十二條前段自首之規定，減輕其刑。
六、原審予以被告論科，固非無見，惟查：(一)被告於右述時地駕車疏未注意車前狀況
    ，並隨時採取必要之安全措施，且其行車速度未依標誌規定而超速行駛，分別違
    反道路交通安全規則第九十四條第三項、第九十三條第一項前段規定，已如前述
    ，而原判決僅認定被告超速行駛係肇事原因，對於被告疏未注意車前狀況，並隨
    時採取必要之安全措施之違規行為，漏未論述，自有未合。(二)告訴人身體因本件
    車禍受有嚴重之傷害，而被告迄未與告訴人成立民事和解，犯後態度非佳，而原
    審僅量處被告拘役五十日，量刑顯然過輕不當，亦有未合。甲訴人上訴意旨，執
    前開(一)之情詞，指摘原判決不當，為有理由。及原判決有上述(二)之可議，自應由
    本院將原判決撤銷改判。審酌被告犯罪造成告訴人身體嚴重傷害，迄未履行民事
    賠償責任，態度非佳，及告訴人對於車禍之發生，亦與有過失等一切情狀，量處
    如主文第二項所示之刑，並諭知如易科罰金，以三百元折算一日。
據上論斷，應依刑事訴訟法第三百六十九條第一項前段、第三百六十四條、第二百九
十九條第一項前段、刑法第二百八十四條第一項前段、第六十二條前段、第四十一條
第一項前段、罰金罰鍰提高標準條例第一條前段、第二條，判決如主文。
本案經檢察官彭南雄到庭執行職務。
中    華    民    國        九十二      年      四      月     三十     日
                              臺灣高等法院高雄分院刑事第三庭
                                  審判長法官  周賢銳
                                        法官  黃建榮
                                        法官  謝宏宗
右正本證明與原本無異。
不得上訴。
                                      書記官  賴梅琴
中    華    民    國        九十二      年      五      月      五      日
附錄：本判決論罪科刑法條：
刑法第二百八十四條第一項前段
因過失傷害人者，處六月以下有期徒刑、拘役或五百元以下罰金。
                                                                      Ｈ


司法院資訊處製作；財團法人民間司法改革基金會備份。
